臺灣基隆地方法院民事判決　　　　　　 96年度基國小字第1號
原　　　告　乙○○
被　　　告　基隆市政府
法定代理人　甲○○
訴訟代理人　簡耀文
複　代理人　謝志鴻
上列當事人間請求國家賠償事件，本院於民國96年10月11日言詞
辯論終結，判決如下：
    主  文
被告應給付原告新臺幣捌仟元。
原告其餘之訴駁回。
訴訟費用由被告負擔十分之一；餘由原告負擔。
本判決原告勝訴部分得假執行，被告如以新臺幣捌仟元為原告預
供擔保，得免為假執行。
    事實及理由
壹、程序方面：
    按當事人為訴之變更、追加或提起反訴，除當事人合意繼續
    適用小額程序並經法院認為適當者外，僅得於第436條之8第
    1項之範圍內為之，民事訴訟法第436條之15定有明文。查本
    件為小額訴訟，原告於本件言詞辯論終結後，另具狀請求追
    加金額新臺幣（下同）92,000元，除有礙於訴訟終結外，且
    原告追加後請求金額擴張為175,738元，已超過同法第436條
    之8第1項之範圍，參諸前揭規定，不應准許，先予敘明。
貳、實體方面：
一、原告起訴主張：原告所有門牌號碼：基隆市○○區○○路26
    巷8之4號5樓房屋（下稱系爭房屋）所在建物（下稱系爭建
    物）之頂樓原即有一陸橋供系爭建物內各樓層之住戶以步行
    或騎乘機車等方式作聯外通行使用，被告於民國95年未徵得
    原告同意即改建一新陸橋（下稱系爭陸橋），又改建時因設
    計不當，未周延慮及天雨時順系爭陸橋橋面流入系爭建物頂
    樓之雨水排洩問題，造成天雨時系爭建物頂樓與系爭陸橋橋
    面連接處嚴重積水，積水更經由樓板縫隙滲透進主樑裂縫而
    到達原告所有系爭房屋之室內天花板，致系爭房屋天花板、
    牆壁之油漆掉落，原告因被告此一改建系爭陸橋之行為，受
    有下列損害：（一）屋頂滲水局部處理工程：71,750元；
    （二）室內相對天花披土粉刷：8,000元，加計稅金3,988元
    ，共計83,738元，均係被告不法侵害之結果，被告對於原告
    自應負賠償責任，為此訴請被告賠償損害等語。並聲明：被
    告應賠償原告83,738元。
二、被告則以：因原有陸橋老舊才於95年改建系爭陸橋，惟僅拆
    除原有陸橋之結構，並未破壞系爭建物，至系爭建物頂樓樓
    板之縫隙係改建前即有之，非被告之改建行為所致，故因系
    爭陸橋排水設計不當致原告所有系爭房屋內天花板、牆壁油
    漆剝落之損害，被告固願意賠償，惟就系爭建物樓頂滲水之
    改善，既非被告所致，自不應由被告賠償之等語，資為抗辯
    。並聲明：（一）駁回原告之訴；（二）如受不利之判決，
    願供擔保請准宣告免為假執行。
三、原告主張系爭建物頂樓原有一陸橋供系爭建物內各樓層之住
    戶以步行或騎乘機車等方式作聯外通行使用，被告於95 年
    間改建成系爭陸橋一事，有本院96年9月14日勘驗筆錄及改
    建前、後之現場照片附卷可稽，被告對此亦不爭執，應堪信
    為真實。至被告就系爭陸橋之改建行為，是否造成系爭建物
    之頂樓樓板產生縫隙？是否因系爭陸橋之排水設計不當，導
    致系爭建物頂樓樓面與系爭陸橋橋面連接地帶積水，進而滲
    入樓板縫隙，造成原告所有系爭房屋內之天花板、牆壁之油
    漆剝落之損害？為本判決之爭點，茲析述如下。
四、得心證之理由：
（一）系爭建物頂樓樓板之縫隙部分：
      按公務員於執行職務行使公權力時，因故意或過失不法侵
      害人民自由或權利者，國家應負損害賠償責任，國家賠償
      法第2條第2項前段定有明文。是公務員職務上行使公權力
      之行為與特定人自由或權利所受損害間須具相當因果關係
      之要件，方有國家賠償責任之發生。又按損害賠償債，以
      有損害之發生及有責任原因之事實，並二者之間，有相當
      因果關係為成立要件。故原告所主張損害賠償之債，如不
      合於此項成立要件者，即難謂有損害賠償請求權存在（最
      高法院48年台上字第481號判例參照）。所謂相當因果關
      係，係指依經驗法則，綜合行為當時所存在之一切事實，
      為客觀之事後審查，認為在一般情形下，有此環境、有此
      行為之同一條件，均可發生同一之結果者，則該條件即為
      發生結果之相當條件，行為與結果即有相當因果關係。反
      之，若在一般情形下，有此同一條件存在，而依客觀之審
      查，認為不必皆發生此一結果者，則該條件與結果並不相
      當，不過為偶然之事實而已，其行為與結果間即無相當因
      果關係（最高法院76年台上字第192號判例參照）。再按
      當事人主張有利於己之事實，就其事實有舉證之責任，民
      事訴訟法第277條前段定有明文。經查原告就被告改建系
      爭陸橋之行為與系爭建物頂樓樓板之縫隙間具有因果關係
      一事，並未舉證以實其說，復查系爭建物頂樓樓面與系爭
      陸橋橋面連接處，有一斜坡，為水泥石子材質，與系爭陸
      橋所用材質不同，此有本院96年9月14日勘驗筆錄及改建
      後之現場照片附卷可稽，顯見被告所為系爭陸橋之改建工
      程，僅係拆除原有陸橋，並未擴及系爭建物之結構，是以
      實難謂系爭建物頂樓樓板之縫隙係出於被告改建系爭陸橋
      之行為所致，另參以原告所提出「請求說明解決頂樓漏水
      問題」之陳請原稿所載：「... 因頂樓陽台建有一便橋
      ... 居民方便進出，因機車之行使造成陽台之樓面嚴重之
      損害，導致居民房屋漏水嚴重... 」、「處理之道有三：
      1.改道由其他樓面進入樓頂... 2.樓面另加強鐵網灌水泥
      ，完工後機車行駛另加鐵板或木板。3.頂樓面側加裝鐵皮
      牆橋頭上方加蓋遮雨棚或加一門，以便下大雨或颱風來時
      雨水不致進入樓面。」，觀其內容之記載，足見系爭建物
      頂樓樓板之縫隙，恐係出於住戶長年騎乘機車通行所致，
      與被告改建系爭陸橋之行為無涉，是以原告既未能舉證證
      明被告改建系爭陸橋之行為與系爭建物頂樓樓板之縫隙間
      具有因果關係，則其請求被告賠償因修繕系爭建物頂樓樓
      板滲水所生之費用，並不可採。
（二）系爭房屋內天花板、牆壁油漆剝落之部分：
      按損害賠償債，以有損害之發生及有責任原因之事實，並
      二者之間，有相當因果關係為成立要件，已如前述。經查
      系爭陸橋雖設有5個排水溝，與系爭建物頂樓樓面連接處
      亦有舊有排水管供排水之用，惟系爭陸橋與系爭建物連接
      之一端，其橋面確實高於樓面，致天雨時既有排水溝、排
      水管無法有效排水，以致未排放之雨水經常積於系爭建物
      頂樓樓面與系爭陸橋橋面連接地帶，又原告所有系爭房屋
      內天花板、牆壁連接處之油漆亦因屋外之水滲入而剝落，
      此均有本院96年9月14日勘驗筆錄及現場照片附卷可稽，
      顯見原告確實受有因滲水而致油漆剝落之損害，依系爭建
      物頂樓既已設有遮雨棚，然頂樓樓面卻仍經常積水、潮濕
      以觀，被告就系爭陸橋之排水設計確有不當，而縱系爭建
      物頂樓樓板之縫隙非肇因於被告之改建行為，惟其因排水
      設計不當所致之頂樓積水問題，確實會使積水沿樓板縫隙
      滲入原告所有之系爭房屋內，是被告自應對原告此一損害
      ，負損害賠償之責任。
五、綜上所述，原告基於侵權行為之法律關係，請求被告給付
    8,000元之室內相對天花披土粉刷費用，為有理由，應予准
    許，逾此部份之請求，應予駁回。
六、本件事證已臻明確，兩造其餘攻擊、防禦方法及舉證，經審
    酌後核與結論不生影響，爰不再一一論述。
七、本件訴訟標的金額在100,000元以下，爰依民事訴訟法第436
    條之20規定，依職權宣告假執行，又被告陳明願供擔保請准
    宣告免為假執行，就原告勝訴部分核無不當，爰依同法第
    392 條第2項規定，酌定相當擔保金額而宣告之。
八、據上論結，本件原告之訴一部有理由，一部無理由，依民事
    訴訟法第79條、第436條之20、第392條第2項，判決如主文
    。
中　　華　　民　　國　　96　　年　　10　　月　　23　　日
              　　基隆簡易庭法　官  林李達
以上正本係照原本作成。
對於本件判決如有不服，應於收受送達後20日內向本院提出上訴
書狀，上訴於本院合議庭，並按他造當事人之人數附具繕本。
當事人之上訴，非以判決違背法令為理由不得為之，上訴狀應記
載上訴理由，表明下列各款事項：
(一)原判決所違背之法令及其具體內容。
(二)依訴訟資料可認為原判決有違背法令之具體事實。
中　　華　　民　　國　　96　　年　　10　　月　　23　　日
                            書記官  林建清
